【裁判字號】    92,上訴,3581
【裁判日期】    950227
【裁判案由】    違反槍砲彈藥刀械管制條例等
【裁判全文】
臺灣高等法院刑事判決                92年度上訴字第3581號
上  訴  人  臺灣板橋地方法院檢察署檢察官
被      告  甲○○
                    樓
                    號
            戊○○
                    弄17號
上列上訴人因被告違反槍砲彈藥刀械管制條例等案件，不服臺灣
板橋地方法院92年度訴字第627號，中華民國92年8月7日第一審
判決（起訴案號：臺灣板橋地方法院檢察署91年度偵字第21099
號），提起上訴，本院判決如下：
    主  文
上訴駁回。
    事  實
一、公訴意旨略以：被告甲○○、戊○○與真實姓名年籍不詳綽
    號「泰榮」之成年男子（另案偵辦）3人，於民國91年6月10
    日凌晨2時許，由被告甲○○駕駛不詳車牌號碼之自小客車
    ，後載被告戊○○與「泰榮」2人，至臺北縣五股鄉○○路
    173號前，因故找尋丙○○理論，當場與丙○○發生爭執，
    3人竟共同基於未經許可持有槍彈傷害他人身體之犯意，由
    被告甲○○持預藏具殺傷力，裝有紅外線瞄準器，並以疑似
    90模型手槍改造之槍枝朝丙○○射擊，幸好被丙○○及時撥
    開，未造成傷亡。惟乘坐於被告甲○○駕駛之自小客車內之
    被告戊○○，見狀立即下車，復基於傷害他人身體之犯意，
    未經許可持具殺傷力，以90模型手槍改造之槍枝，朝丙○○
    左腿開槍，造成丙○○左膝內側槍傷合併出血之傷害。案經
    臺北縣政府警察局報告及被害人丙○○訴請臺灣板橋地方法
    院檢察署檢察官偵查起訴。因認被告甲○○、戊○○2人所
    為，均係犯刑法第277條第1項之傷害罪嫌，及違反槍砲彈藥
    刀械管制條例第10條第4項未經許可持有具殺傷力改造模型
    槍罪嫌及同條例第12條第4項之未經許可持有子彈罪嫌云云
    。
二、按犯罪事實應依證據認定之，無證據不得推定其犯罪事實；
    又不能證明被告犯罪者，應諭知無罪之判決；刑事訴訟法第
    154條、第301條第1項分別定有明文。又犯罪事實之認定，
    應憑真實之證據，倘證據是否真實尚欠明確，自難以擬制推
    測之方法，為其判斷之基礎；而認定犯罪事實之證據係指足
    以認定被告確有犯罪行為之積極證據而言，該項證據自須適
    合於被告犯罪事實之認定，始得採為斷罪資料，最高法院53
    年臺上字第656號、29年上字第3105號判例參照；且刑事訴
    訟上證明之資料，無論其為直接或間接證據，均須達於通常
    一般之人均不致有所懷疑，而得確信其為真實之程度，始得
    據為有罪之認定，若其關於被告是否犯罪之證明未能達此程
    度，而有合理懷疑之存在，致使無從形成有罪之確信，根據
    「罪證有疑，利於被告」之證據法則，即不得遽為不利被告
    之認定，亦有最高法院76年度臺上字第4986號判例可稽。其
    以情況證據（即間接證據）斷罪時，尤須基於該證據在直接
    關係上所可證明之他項情況事實，本乎推理作用足以確證被
    告有罪，方為合法，不得徒憑主觀上之推想，將一般經驗上
    有利被告之其他合理情況逕予排除，此觀諸最高法院32年上
    字第67號判例意旨亦甚彰明。
三、公訴意旨認被告涉犯前開罪嫌，無非以「告訴人丙○○之指
    訴、證人丁○○之證詞及卷附慶生醫院診斷證明書一紙」等
    為主要論據。
四、訊據被告甲○○固坦承於右開時地與綽號「泰榮」即真實姓
    名為劉泰榕之男子，及劉泰榕之朋友綽號「阿偉」之男子，
    由彼駕駛「阿偉」所有之賓士車，找告訴人丙○○，惟堅詞
    否認涉犯前開傷害及槍砲罪嫌，辯稱：當初法院告訴伊，讓
    伊交保，找出打丙○○的人，伊已找出來交給法院了，他也
    承擔了，這個事實就是這樣等語（見本院92年12月1日審理
    筆錄）。於原審則辯稱：「當時是劉泰榕有賺一筆新臺幣（
    下同）4萬元，所以要找丙○○去跳舞，到了該處我將車窗
    打開，丙○○趴在車上與我聊天，且陳（重光）、劉（泰榕
    ）、阿偉當時都酒醉的很厲害，後來我聽到槍聲，當時我不
    知道何人開槍，且陳（重光）在酒醉中他也不知道被打中，
    他還到對面拿打火機，我們車當時是停在海產店的對面，當
    時我根本不知道何人持槍，我也沒有看到該槍，我自己也沒
    有持槍。過了半年多泰榮（按即劉泰榕）來找我，說當時他
    酒醉只是要拿槍來炫燿才不小心打到丙○○。」等語。再訊
    據被告戊○○堅詞否認涉犯前開傷害及槍砲罪嫌，辯稱：當
    初發生這件事情，伊不知道，也不在場等語（見本院92年12
    月1日審理筆錄）。於原審則辯稱：「當時我沒有在場，所
    以我根本不可能持有槍彈，更不可能傷害丙○○。」等語。
五、經查：
（一）、證人即告訴人丙○○在原審審理時，經隔離訊問時結證
        稱：91年6月10日凌晨2時許，伊在臺北縣五股鄉○○路
        173號前海產店喝醉酒，要出去店門口到對面馬路，伊
        不知道為何要到該處，有一台車過來，當時不知道是哪
        些人，事後綽號「泰榮」之人（按即劉泰榕，業經臺灣
        板橋地方法院檢察署檢察官於92年3月11日以乙○森平
        緝字第851號通緝在案）以及被告甲○○打電話給伊，
        說「泰榮」不小心拿槍打到伊，並一直說他不是故意的
        ，當時伊被槍打中左腿之後，酒才清醒，才看到有一部
        黑色車離開，伊真的不知道是何人開槍，當時伊酒醉，
        沒有看到庭上二位被告，亦完全沒有看到槍，當時伊喝
        醉，真的記不起來；幾個禮拜之後，他們二人都有打電
        話給伊，「泰榮」自己打電話給伊時，伊不願意跟他說
        話，他大約20多歲男性，不知其真實姓名與住址；後來
        甲○○打電話給伊，他說當時是他們（甲○○與「泰榮
        」以及他的朋友，但是他沒有說他朋友的姓名）過去的
        ，然後本來要找伊出去，後來因為「泰榮」拿了一把槍
        在玩，不小心從後面打到伊，叫伊原諒「泰榮」，一開
        始伊不能接受，後來「泰榮」又打電話給伊，並說他與
        伊認識這麼久怎麼可能故意打伊，且「泰榮」有找一些
        朋友叫伊簽一張不要告他的文件，他們沒有說是拿什麼
        槍，且伊也沒有看到槍，伊只被開一槍等語；又於原審
        審理時，經當庭提示91偵字第15579號卷第14、15、18
        、30、34頁及91偵字第23179號卷第8、9頁筆錄，訊之
        告訴人「（警訊或偵查中證稱略以當時有一名男子持槍
        打到你的腳，到底你是否知道開槍之人為何人？且甲○○有無要開槍打你被你撥開？）」，其稱：過程伊真的
        不清楚，因為當時酒醉，直到伊被打中之後才酒醒，而
        當時車子已經開走了，且伊也不記得甲○○有要開槍打
        伊被伊撥開這一段等語（見原審92年7月24日審理筆錄
        ），足徵告訴人丙○○並未看到被告二人有持槍及對其
        開槍之行為，且依告訴人在案發後從劉泰榕處得知，是
        劉泰榕開槍打傷伊，並非被告二人開槍。
（二）、再證人丁○○於原審到庭具結證稱：當時伊與丙○○在
        五股鄉○○路173號對面之樂透海產店吃飯，看到甲○○開一台黑色的賓士車過來，甲○○叫丙○○過去，當
        時車子是停在海產店對面的173號，伊本來要與丙○○
        一起走路過去，但還在海產店時伊就被另一桌的朋友叫
        住，伊停下來與他們聊天，丙○○自己走過去，伊與友
        人聊天後直接上廁所，上完廁所出來，伊就沒有看到甲○○，因為當時他們剛好開車走，但是伊看到丙○○一
        拐一拐從對面走過來，後來又走到對面搭計程車走了，
        伊沒有看到他有流血，有人告訴伊剛剛有人對他開槍，
        且人家跟伊說他到慶生醫院，伊就到該醫院，他正在開
        刀。隔了一星期丙○○才告訴伊，他被人開槍，被後座
        的人開槍，但何人開槍他沒有講清楚等語、又稱：「（
        他是否有告訴你甲○○有對空或對他開槍？或甲○○有
        拿槍？）他都沒有說。」、「（他是否有告訴你被被告
        戊○○開槍？）丙○○只是提到他被人開槍，但是他沒
        有說是被何人開槍。」、「（到底是否有看到甲○○拿
        槍？）沒有看到，我只看到甲○○搖下車窗與丙○○講
        話。但我沒有看到他拿槍，我也沒有看到槍，且我與友
        人講話時沒有注意到對面他們在做什麼。」、「（是否
        有看到被告戊○○在場？）沒有。因為是晚上縱使他在
        車上，我也看不到。」、「（『提示91偵字第11579 號
        卷第43至44頁』你曾向檢察官說看到甲○○手上拿一把
        黑色手槍且對空鳴槍，且後座的人有下來對丙○○開槍
        ，為何你今天說沒有看到？）我真的沒有看到，全部都
        是丙○○告訴我的，且丙○○說他有喝酒，他也不太確
        定甲○○是否有拿槍、對空鳴槍或者是要開槍打他，且
        開槍之人是否為被告戊○○他也不能確定，都是別人告
        訴他，他再告訴我的。」等語（見原審92年5月26日訊
        問筆錄），核與告訴人有關在案發後曾和證人丁○○討
        論彼被打傷之事等語相符（見原審92年7月24日審判筆
        錄），益徵證人丁○○亦未目睹被告有持槍及對告訴人
        開槍之行為，丁○○僅是聽告訴人之敘述而向警方與公
        訴人作證，無庸置疑，且告訴人是向丁○○敘述伊不太
        確定被告甲○○是否有持槍、對空鳴槍或者是要開槍打
        伊如前述，據證人丁○○之前開供述，自無足採為不利
        於被告等之認定。
（三）、抑且，劉泰榕曾於右開時地下車從腰上拔出手槍，誤傷
        告訴人，同行之被告甲○○與「阿偉」完全不知道彼有
        持槍之事，且彼誤傷告訴人亦與該等二人無關等情，此
        有卷附劉泰榕所寫之自白書可稽（見92年度偵字第3337
        號併辦卷倒數第7頁至第4頁），核與告訴人前開有關在
        案發後從劉泰榕處得到知「是劉泰榕而非被告二人開槍
        打傷伊」等情相符，是本件尚無證據足資證明持槍傷害
        告訴人為被告等人。
（四）、況本件並未扣得任何槍枝、子彈，且告訴人亦證稱並未
        看到被告持有槍彈，再本件或係劉泰榕持槍傷害告訴人
        如前述，並無證據證明被告二人與劉泰榕對於持有槍彈
        、傷害告訴人之犯行，有何犯意聯絡與行為分擔，另被
        告戊○○在案發時並不在場，亦據另一被告甲○○與告
        訴人供述在卷，而傷單僅足證明告訴人為人持槍傷害之
        事實，尚無從據以判斷係被告等持槍所為。則公訴人認
        為被告二人涉犯刑法第277條第1項之傷害罪嫌，及槍砲
        彈藥刀械管制條例第10條第4項未經許可持有具殺傷力
        改造模型槍罪嫌及同條例第12條第4項之未經許可持有
        子彈罪嫌，尚乏證據以實其說，其犯罪尚屬不能證明。
        此外，復查無其他積極證據足認被告有何上開犯行，揆
        諸前開規定及判例意旨，自應為其無罪之諭知，原審因
        為被告無罪之判決，洵無不當，檢察官上訴意旨略以：
        告訴人與證人前後所述，縱有不符或歧異，法院尚應本
        其心證予以斟酌，非一有矛頓或不符，即認全部不可採
        信云云，指摘原判決不當，固非無理由，然前開告訴人
        及證人之陳述，已經原審及本院斟酌再三，且被告等之
        犯罪尚屬不能證明俱如前述，檢察官之上訴尚非有理由
        ，其上訴應予駁回。
六、末按沒收為從刑之一種，依主從不可分原則，應附隨於主刑
    而同時宣告之，除有罪、免刑等判決，於裁判時併宣告外，
    如諭知無罪之判決，既無主刑，從刑亦無所附麗，此有最高
    法院78年度臺非字第72號判例可資參照。查被告本件上揭被
    訴傷害與持有槍彈罪嫌案件，業經判決無罪，揆諸上開說明
    ，公訴人所指之模型槍與子彈（均未扣案），無從於本件無
    罪判決併宣告沒收，附此敘明。
七、至涉犯持槍傷害告訴人犯行之劉泰榕（男、61年3月4日出生
    、身分證統一編號：Ｚ000000000號、住南投縣草屯鎮○○
    路威虎巷8弄2號，現經檢察官通緝中）涉犯刑法第277條第
    1項之傷害罪嫌，及槍砲彈藥刀械管制條例第10條第4項未經
    許可持有具殺傷力改造模型槍罪嫌及同條例第12條第4項之
    未經許可持有子彈罪嫌，公訴人既未起訴，原審法院無從予
    以審究，此部分應由公訴人另行偵辦，附此敘明。
八、再本件被告等被訴傷害與持有槍彈罪嫌案件，業經原審法院
    判決無罪，爰無從就併辦部分（92年度偵字第3337號卷）併
    予審判，應退還由檢察官另行依法處理，附此敘明。
據上論斷，應依刑事訴訟法第368條，判決如主文。
本案經檢察官邱美育到庭執行職務。
中    華    民    國    95    年    2     月    27    日
                  刑事第八庭審判長法  官  鄭文肅
                                  法  官  陳國文
                                  法  官  江國華
以上正本證明與原本無異。
如不服本判決，應於收受送達後10日內向本院提出上訴書狀，其
未敘述上訴之理由者並得於提起上訴後10日內向本院補提理由書
（均須按他造當事人之人數附繕本）。
                                  書記官  高柑柏
中    華    民    國    95    年    3     月    1     日


司法院資訊處製作；財團法人民間司法改革基金會備份。
